臺灣臺北地方法院交通事件裁定　　　　　96年度交聲字第53號
原處分機關　交通部公路總局臺北區監理所
異　議　人
即受處分人　乙○○
上列異議人即受處分人因違反道路交通管理處罰條例案件，對於
臺北市交通事件裁決所民國九十五年十二月二十日所為之處分（
原處分案號：北監自裁字裁40-S00000000號、北監自裁字裁40-S
00000000號）聲明異議，本院裁定如下：
    主      文
原處分均撤銷。
乙○○不罰。
    理      由
一、原處分意旨略以：本件異議人即受處分人乙○○於民國九十
    五年十一月八日十七時五十分許，駕駛其妻甲○○所有車牌
    號碼2586-JX號自用小客車，行經臺南市○○路與林森路交
    叉路口時，違規紅燈右轉開元路，且拒絕停車接受稽查而逃
    逸，經警逕行舉發車輛所有人甲○○，經甲○○提出陳述指
    稱該車係交由其夫即受處分人乙○○駕駛，遭舉發當日係在
    臺北市內湖區上班等語，惟原處分機關交通部公路總局臺北
    區監理所經調查結果，仍認定前開舉發之「駕車行經有燈光
    號誌管制之交岔路口紅燈右轉」、「違反道路交通管理處罰
    條例之行為，拒絕停車接受稽查而逃逸」等違規行為屬實，
    乃依道路交通管理處罰條例第五十三條第二項、第六十條第
    一項、第六十三條第一項第一款、第三款、第八十五條第一
    項等規定，於九十五年十二月二十日以北監自裁字裁40-S00
    000000號、北監自裁字裁40-S00000000號裁決書，對其認定
    之車輛駕駛人乙○○分別歸責裁罰新臺幣（下同）九百元並
    記違規點數三點，及裁罰三千元並記違規點數一點在案。
二、按犯罪事實應依證據認定之，無證據不得認定犯罪事實，刑
    事訴訟法第一百五十四條第二項定有明文；次按認定犯罪事
    實所憑之證據，雖不以直接證據為限，間接證據亦包括在內
    ；然而無論直接或間接證據，其為訴訟上之證明，須於通常
    一般之人均不致有所懷疑，而得確信其為真實之程度者，始
    得據為有罪之認定，倘其證明尚未達到此一程度，而有合理
    之懷疑存在時，即應為有利於被告之認定，更不必有何有利
    之證據，最高法院三十年上字第八一六號判例、七十六年臺
    上字第四九八六號判例參照。而法院受理交通事件，準用刑
    事訴訟法之規定，道路交通管理處罰條例第八十九條前段規
    定甚明，是前揭刑事訴訟法上之罪疑唯輕或罪疑唯有利於被
    告之原則，於法院審理交通聲明異議案件時，亦有適用。易
    言之，法院於審理行為人違反道路交通管理處罰條例案件，
    當踐行完畢調查證據之程序後，為事實之認定時，如就原處
    分機關所認定之行為人違規事實仍有合理懷疑，而無法百分
    之百確信行為人確有該當於道路交通管理處罰條例各該處罰
    條文之構成要件事實時，即應依刑事訴訟上之待證事實「倘
    有懷疑，則從被告之利益作解釋」之證據法則，作對受處分
    人有利之認定。
三、受處分人聲明異議意旨略以：九十五年十一月八日當日，伊
    係駕駛車牌號碼2586-JX號自小客車至位於臺北市○○區○
    ○街二五六號二樓之世益電子工業股份有限公司（下稱世益
    公司）上班，該日出、退勤時間分別為七時三十八分及二十
    時二十六分，前開車輛亦均停放在所承租之陽光街停車場內
    ，絕無可能駕車在臺南市違規紅燈右轉與拒絕稽查而逃逸，
    為此聲明異議，請求撤銷原處分等語。
四、經查，受處分人陳稱其於本件舉發之日即九十五年十一月八
    日，自上午七時三十分起至晚間八時二十六分止均在世益公
    司上班，平日亦將車輛停放在承租之陽光街停車場等情，業
    據其提出世益公司出勤紀錄、監視翻拍畫面、陽光街收費停
    車場停車證為憑，並有世益公司九十六年二月十三日世（電
    ）字第九六○○六號函覆本院時檢附之出勤刷卡紀錄、監視
    器畫面等件可資佐憑，堪信為真實。經本院傳喚舉發本件違
    規之臺南市警察局第五分局開元派出所警員楊宜龍，其於本
    院證稱：「我當天是站在開元路、林森路口指揮交通，該路
    段是多路口，我當時面對林森路，紅燈亮時，我舉起全部禁
    止的手勢，要求林森路的車輛全面停止，結果有一台車還是
    在紅燈的狀態下，仍紅燈右轉開元路，我就鳴笛並且上前要
    求該車停靠路邊，該車停靠路邊，只有將車窗搖下一點，我
    請駕駛人出示駕照、行照，結果該車駕駛人又把車窗關起來
    ，並且緩慢行駛離去，我就從後面記下該車車牌號碼，並且
    以紅燈右轉、拒絕稽查逃逸開單告發。我記下的車牌號碼就
    是2586─JX」等語，並證稱駕駛人係一男性，惟請其確認該
    駕駛人是否即為在庭之受處分人乙○○，楊宜龍則證稱：「
    我沒有辦法確認，因為當時只是請駕駛人搖下車窗出示駕照
    、行照，沒有特別注意到駕駛人員的長相，我也沒有印象該
    名駕駛有無戴眼鏡，好像是年輕人的樣子」等語（以上均見
    本院九十六年二月五日訊問筆錄），而無法為明確之指證，
    況其證稱：違規車輛係馬自達牌銀色自小客車，是一般的轎
    車，不是休旅車等情，亦與車牌號碼2586─JX自小客車行車
    執照顯示該車為馬自達廠牌「旅行式」之休旅車，有所不符
    ；再斟酌臺北與臺南距離甚遠，警員楊宜龍所舉發之駕駛人
    違規時間為九十五年十二月八日下午五時五十分，復無證據
    證明受處分人有於該日將車輛交付他人使用之事實，受處分
    人又有全日到勤之證明，證人即受處分人之妻甲○○更證稱
    ：伊與受處分人當日均未前往臺南，車輛亦未交予他人使用
    等語（見同上訊問筆錄），則受處分人所持並未違規及不服
    稽查逃逸之辯解，即非無稽，而堪予採信。至於何以採證警
    員所記憶之車牌號碼與受處分人平日所駕車輛之車牌號碼相
    同，其可能原因甚多，或為警員記憶錯誤，或車牌遭人變造
    懸掛於同廠牌之車輛使用‧‧‧等等，而無從論定，惟本件
    既無法完全排除非受處分人駕車違規之可能，揆諸前揭法條
    與判例意旨，自應為對受處分人有利之認定。
五、綜上所述，本件並無積極證據證明受處分人確有於上開時地
    駕駛前開車輛違規紅燈右轉，並拒絕稽查而逃逸之情事，原
    處分機關未察，遽予裁罰，尚有未洽。從而本件受處分人之
    異議均有理由，原處分機關所為之二處分均應撤銷，並應由
    本院改諭知受處分人不罰，以資適法。
據上論斷，應依道路交通案件處理辦法第二十條前段，裁定如主
文。
中　　華　　民　　國　　96　　年　　3 　　月　　8 　　日
　　　　　　　　　交通法庭法　官　林庚棟
以上正本證明與原本無異。
如不服本裁定應於送達後五日內向本院提出抗告狀。
　　　　　　　　　　　　　書記官　殷玉芬
中　　華　　民　　國　　96　　年　　3 　　月　　12　　日
